臺灣基隆地方法院交通事件裁定　　　　　96年度交聲字第53號
原處分機關　交通部公路總局臺北區監理所基隆監理站
異　議　人
即受處分人　甲○○
上列異議人即受處分人因違反道路交通管理處罰條例案件，對於
交通部公路總局臺北區監理所基隆監理站中華民國96年2 月1 日
所為之處分（原處分案號：基監字第裁42-R00000000號），聲明
異議，本院裁定如下：
    主  文
異議駁回。
    理  由
一、原處分意旨略以：異議人即受處分人甲○○於民國95年5 月
    20日凌晨1 時30分左右，酒後騎乘WKT-512 號輕型機車，乃
    途經基隆市○○路146 號附近，竟人車摔倒在地，為警送醫
    急救後，測得其血液酒精濃度為280MG/DL，經換算其呼氣酒
    精濃度結果，其值則高達1.4 MG/L，員警乃依法製單舉發，
    核無不合，爰依道路交通管理處罰條例第35條第1 項第1 款
    規定，裁處異議人罰鍰新臺幣（下同）45,000元，並吊扣駕
    駛執照12個月等語。
二、異議意旨則略以：95年5 月20日凌晨1 時30分左右，異議人
    暨WKT-512 號輕型機車雖經發覺倒臥路旁（基隆市○○路14
    6 號附近），經緊急送醫救治結果，併測得異議人之血液酒
    精濃度高達280MG/DL（即呼氣酒精濃度為1.4 MG/L）。然衡
    諸異議人斯時體內酒精濃度之高，則異議人究竟有無憑己力
    騎乘WKT-512 號輕型機車行駛道路之能力？尤以上開機車車
    身查無曾遭外力撞擊痕跡，則關此「酒後人車倒地」之景象
    ，當亦無可排除來自第三者佈局之可能。即異議人固因本次
    受創過鉅，致已全然不復記憶關此「人車倒地」之原因及經
    過，惟本案既猶有上開合理可疑，原處分機關於未究明事實
    之情形下，驟對異議人施以裁罰，異議人自難甘服，爰於法
    定期間聲明異議，求為撤銷原處分，並對異議人為不罰之諭
    知等語。
三、按汽車駕駛人飲用酒類或其他類似物後其吐氣所含酒精濃度
    超過每公升0.25毫克（即0.25MG/L）或血液中酒精濃度超過
    百分之0.05以上，不得駕車。道路交通安全規則第114 條第
    2 款訂有明文。且依道路交通管理處罰條例第35條第1 項第
    1 款規定，汽車駕駛人，駕駛汽車經測試檢定「酒精濃度超
    過規定標準」者，處新臺幣一萬五千元以上六萬元以下罰鍰
    ，並當場移置保管該汽車及吊扣其駕駛執照一年；因而肇事
    致人受傷者，並吊扣其駕駛執照二年；致人重傷或死亡者，
    吊銷其駕駛執照，並不得再考領。
四、經查：95年5 月20日凌晨1 時30分左右，異議人暨WKT-512
    號輕型機車經發覺倒臥路旁（基隆市○○路146 號附近），
    經緊急送醫救治結果，併測得異議人之血液酒精濃度高達28
    0MG/DL（即呼氣酒精濃度為1.4 MG/L）等事實，首經異議人
    坦承在卷，且有長庚紀念醫院臨床病理檢驗報告單1 紙在卷
    可佐。其次，異議人之父黃健財亦曾於異議人酒後不能安全
    駕駛所涉刑事案件偵查中，到庭陳稱：WKT-512 號輕型機車
    係異議人所有，平日並均係由異議人保管使用等語。此均據
    本院職權調取臺灣基隆地方法院檢察署95年度偵字第2978號
    偵查全卷核閱無誤，並有檢察事務官95年10月19日詢問筆錄
    1 份在卷可考。再者，觀諸本件接獲通報而抵達現場之首位
    員警即證人乙○○到庭結稱：「（問：本件何人最先接獲通
    報到場？）是我，當時我是接獲110 轉報，告知案發地點有
    車禍發生，並有傷者倒在現場。而且按照我們通報的慣例，
    所謂的車禍，不一定表示有二輛以上的車發生碰撞，如果是
    自己騎乘機車跌倒，勤務中心也是用車禍通報。（問：你最
    先到場所見情況為何？）我只有印象異議人及機車均倒地，
    異議人流了很多血，酒味很濃，但異議人及機車倒地的相對
    位置已經沒有印象。（問：你到場後，依你當時所見，異議
    人到底是自己酒後騎車跌倒，或是先被人毆打再棄置該處？
    ）... 我到場時，有聞到異議人身上酒精味道很重，同時異
    議人雖然流血嚴重，但是他人、車倒地的情況，佐以現場所
    留明顯的刮地痕，看起來就像是酒後騎車跌倒的一般車禍事
    件，完全不像是異議狀所指被人毆打棄置該處的現場。」（
    本院訊問筆錄第2 頁）實亦難認肇事現場有何異議人所指「
    遭人毆打棄置俾造成假車禍」之客觀跡象。再者，細稽本案
    道路交通事故現場圖所示情節，核亦明顯可見：(1)異議人人
    、車倒地路段查有「機車倒地滑行」摩擦路面所造成之刮地
    痕跡；(2)上開刮地痕之起始位置係在路肩距離路面邊線0.9
    公尺處；(3)上開刮地痕之終點位置則係在外側車道距離路面
    邊線0.4 公尺之處；(4)上開起始自路肩而終止於外側車道之
    刮地痕跡，總長為8.5 公尺。以此對照員警於事發後，據其
    斯時見聞而在道路交通事故補充資料(二)記載「WKT-512 號輕
    型機車左側車身擦痕」之文字描述，實已堪認道路交通事故
    現場圖所示，上開長達8.5 公尺、起始自路肩而終止於外側
    車道之刮地痕跡，應係異議人騎乘WKT-512 號輕型機車倒地
    滑行而摩擦路面之所致。再徵諸異議人騎乘機車倒地滑行摩
    擦路面造成之刮地痕跡長達8.5 公尺之事實，佐以一般力學
    原理，亦尤堪認定異議人於人、車倒地滑行以前，WKT-512
    號輕型機車應有相當之行駛速度，即其應非處於人、車靜止
    狀態而突遭施以外力致滑行倒地！參諸異議人經緊急送醫救
    治結果，併測得其血液酒精濃度高達280MG/DL（即呼氣酒精
    濃度為1.4 MG/L），則異議人於飲用酒類或其他類似物後，
    其吐氣所含酒精濃度超過每公升0.25毫克（即0.25MG/L）或
    血液中酒精濃度超過百分之0.05以上，猶騎乘WKT-512 號輕
    型機車，乃途經上開時、地而意識不清，終至人車倒地昏迷
    等客觀事實，當亦殆無可疑。從而，因認異議人以前詞空言
    辯稱並未酒後騎乘機車云云，洵非可採。
五、綜上所陳，異議人之違規事實明確，原處分機關爰引首開規
    定，對異議人為首揭裁處，即為適法，並無不合；異議人猶
    執前詞，辯稱本件應予免罰云云，尚無可取，並無理由，應
    予駁回。
六、據上論斷，應依道路交通案件處理辦法第19條，裁定如主文
    。
中　　華　　民　　國　　96　　年　　3 　　月　　30　　日
                  交通法庭法　官  王慧惠
以上正本證明與原本無異。
對於本件裁定如有不服，應於收受送達後5日內，向本院提出抗
告書狀，敘述抗告之理由，抗告於臺灣高等法院。
中　　華　　民　　國　　96　　年　　3 　　月　　30　　日
                          書記官  王一芳
